【裁判字號】    99,交上訴,90
【裁判日期】    991215
【裁判案由】    公共危險
【裁判全文】
臺灣高等法院高雄分院刑事判決        99年度交上訴字第90號
上  訴  人  臺灣高雄地方法院檢察署檢察官
被      告  高明源
上列上訴人因被告公共危險案件，不服臺灣高雄地方法院99年度
交訴字第79號中華民國99年8 月26日第一審判決（起訴案號：臺
灣高雄地方法院檢察署99年度偵字第13735 號），提起上訴，本
院判決如下：
     主  文
上訴駁回。
     理  由
一、公訴意旨略以：被告高明源於民國98年12月13日上午7 時20
    分許，駕駛車牌號碼5323-SV 號自用小客車（下稱A 車），
    沿高雄市○○區○○路由東往西，向鼓山三路方向行駛，行
    經中華一路與鼓山三路交岔路口時，適有王健明騎車牌號碼
    YDX-209 號重型機車（下稱B 車），沿中華一路由北往南方
    向駛來，雙方遂發生碰撞，致王健明人車倒地，而受有左側
    鎖骨骨折、左膝挫傷及擦傷、右手擦傷、背部挫傷之傷害（
    過失傷害部分未據告訴）。詎高明源肇事致王健明受傷後，
    非但未停車救護，反加速駕車逃離現場。嗣經警以遺留在現
    場之5323-SV 號車牌循線查獲。因認被告高明源涉犯刑法第
    185 條之4 之肇事逃逸罪嫌等語。
二、按犯罪事實應依證據認定之，無證據不得認定犯罪事實；又
    不能證明被告犯罪者，應諭知無罪之判決；刑事訴訟法第15
    4 條第2 項、第301 條第1 項分別定有明文。又按刑事訴訟
    法上所謂認定犯罪事實之證據，係指足以認定被告確有犯罪
    行為之積極證據而言，如未能發現相當證據或證據不足以證
    明，自不能以推測或擬制之方法，以為裁判基礎，最高法院
    29年上字第3105號及40年台上字第86號分別著有判例可資參
    照。而認定不利於被告之事實，須依積極證據，茍積極證據
    不足為不利被告之認定時，即應為有利於被告之認定，更不
    必有何有利之證據；又認定犯罪事實所憑之證據，雖不以直
    接證據為限，間接證據亦包括在內，然而無論直接證據或間
    接證據，其為訴訟上之證明，須於通常一般之人均不致有所
    懷疑，而得確信其為真實之程度者，始得據為有罪之認定，
    倘其證明尚未達到此一程度，而有合理之懷疑存在而無從使
    事實審法院得有罪之確信時，即應由法院為諭知被告無罪之
    判決，且告訴人之告訴，係以使被告受刑事訴追為目的，是
    其陳述是否與事實相符，仍應調查其他證據以資審認，最高
    法院亦分別著有30年上字第816 號、76年台上字第4986號、
    52年台上字第1300號判例可資參照。
三、證據能力之論述：被告以外之人於審判外之言詞或書面陳述
    ，除法律有規定者外，不得作為證據，刑事訴訟法第159 條
    第1 項定有明文。又被告以外之人於審判外之陳述，雖不符
    前四條之規定，而經當事人於審判程序同意作為證據，法院
    審酌該言詞陳述或書面陳述作成時之情況，認為適當者，亦
    得為證據。當事人、代理人或辯護人於法院調查證據時，知
    有第159 條第1 項不得為證據之情形，而未於言詞辯論終結
    前聲明異議者，視為有前項之同意，刑事訴訟法第159 條之
    5 亦有明定。本判決以下所引言詞或書面之傳聞證據，被告
    於原審準備程序已同意作為證據，又檢察官、被告對其證據
    能力，於本院準備程序中均表示不爭執，而於本院調查證據
    時，均知悉有刑事訴訟法第159 條第1 項原則上不得作為證
    據之情形，惟均未於本院言詞辯論終結前聲明異議，且本院
    審酌各該證據取得之過程並無違法之情事，適當作為證據。
    依同法第159 條之5 之規定，自均有證據能力。
四、公訴人認被告涉有上開罪嫌，無非係以被告警詢及偵查中之
    供述、證人王健明於警詢之證述、證人即被告堂弟高培倫於
    警詢及偵查中之證述、國軍左營總醫院診斷證明書1 紙車籍
    查詢基本資料詳細畫面、交通事故談話紀錄表、道路交通事
    故現場圖、道路交通事故調查報告表(一)(二)、高明源、高培倫
    之通聯紀錄、URMap 位置距離表、照片6 幀等等，為其主要
    論據。
五、訊據被告高明源堅決否認有上開犯行，辯稱：A 車係其母黃
    金滿借伊名義登記，實際使用人係黃金滿，伊從未駕駛該車
    ，98年12月12日晚上伊放學後，就到路竹鄉○○路伊叔叔住
    處，當晚即在該處過夜，隔天即車禍當天伊8 時30分許起床
    ，約8 時45分許離開路竹，前往台南欲與其母黃金滿見面，
    始接獲黃金滿來電表示A 車失竊，嗣伊才又聽說有人駕車A
    車肇事逃逸等語。經查：
  (一)98年12月13日被告仍係A 車之登記名義人之事實，有A 車車
    籍查詢基本資料1 紙（見偵卷第21頁）可憑。而98年12月13
    日7 時20分許，駕駛A 車之駕駛人沿高雄市○○區○○路由
    東往西向鼓山三路方向行駛，行經中華一路、鼓山三路之交
    岔路口時，適有王健明騎乘B 車，沿中華一路由北往南方向
    駛來，雙方遂發生碰撞，致王健明人車倒地，而受有左側鎖
    骨骨折、左膝挫傷及擦傷、右手擦傷、背部挫傷之傷害，詎
    該A 車駕駛人肇事致王健明受傷後，非但未停車救護，反加
    速駕車逃離現場之事實，業據被害人即證人王健明於警詢時
    證明確（見偵卷第6 頁至第8 頁），並有被害人王健明之國
    軍左營總醫院附設民眾診療服務處診斷證明書1 份（見偵卷
    第20頁）、高雄市政府警察局左營分局道路交通事故現場圖
    1 份（見偵卷第24頁）、道路交通事故調查表（一）、（二
    ）各1 份（見偵卷第25頁至第26頁）、高雄市政府警察局交
    通大隊交通事故談話記錄表、照片黏貼記錄表各1 份（見偵
    卷第27頁至第30頁）可參，固均可認定。惟被告辯稱：A 車
    係其母黃金滿借伊名義登記，實際使用人係黃金滿，本件車
    禍當天伊未駕駛該車，亦未撞到人等語。
  (二)黃金滿係被告之母之事實，及A 車係黃金滿以其子即被告之
    名義登記，實際使用人為黃金滿，被告從未使用該車之事實
    ，業據證人黃金滿於原審審理時證述明確（見原審交訴卷第
    15頁正面、第17頁正面），並有被告及黃金滿之身分證影本
    各1 紙（見偵卷第14頁至第16頁）、A 車之台壽保產物保險
    股份有限公司汽車保險單載明「使用人：黃金滿」等語（見
    原審審交訴字卷第26頁）可稽。且依一般生活經驗，母借用
    子之名義登記為車輛所有人，而由母為該車之實際使用人，
    子從未駕駛該車之情形，並非罕見。是被告上揭辯詞，尚非
    無據。
  (三)黃金滿於台南縣永康市○○○路之居住處電話係00-0000000
    之事實，業據證人黃金滿於原審審理時證述在卷（見原審交
    訴字卷第16頁），並有其行動電話門號0000000000通聯調閱
    查詢單載明其聯絡地址係台南縣永康市永大一號、聯絡電話
    係00-0000000等情可證（見偵卷第33頁）。而黃金滿於98年
    12月13日8 時33分22秒，以電話00-0000000撥打110 向台南
    縣警察局勤務指揮中心報案稱：其A 車於當日8 時30分於台
    南縣永康市○○○路36號附近失竊等語，亦有台南縣警察局
    指揮中心受理110 報案紀錄單及警員李春明製作之報案紀錄
    譯文存卷（見原審交訴字卷第15 、16 頁）及中華電信資料
    查詢1 紙（見偵卷第129 頁）、失車唯讀案件基本資料（見
    偵卷第50頁）可證。此部分事實均可認定。又A 車於98年12
    月13日20時許，在高雄縣旗山鎮○○○街22號附近，為警方
    所尋獲，警方並發現A 車之汽車駕駛座車門鑰匙孔及引擎點
    火鑰匙孔，均遭人以T 型扳車強行轉開之事實，業據當時至
    現場勘察之警員即證人徐亦源於偵查中證述（見偵卷第117
    頁）明確，並有失車唯讀案件基本資料（見偵卷第51頁）、
    高雄縣政府警察局旗山分局刑案現場勘察報告（見偵卷第52
    頁至第68頁、第81頁至第89頁）可查。黃金滿於案發當日上
    午8 時30分許發現本件肇事車輛失竊，而於上開時間撥打11
    0 報警等情，堪認屬實。
  (四)證人即被告堂弟高培倫於警詢及偵查證述：被告常在伊位於
    高雄縣路竹鄉○○路家中居住，98年12月13日早上7 月時20
    分，被告係在伊家中2 樓睡覺，同日上午8 時許伊出房間玩
    電腦，被告也有出來，被告一直到上午9 點以後才離家云云
    （偵查卷第12、13、118 、119 頁）。高明源於同次檢察官
    偵查中則稱：當日上午8 時45分許，伊離開高培倫家，上午
    9 時30分伊已在台南市○○路住處等語（偵查卷第120 頁）
    ，就被告離開高培倫住處之時點，兩人所述固略有不同，然
    按諸黃金滿持用之0000000000號行動電話於同日上午9 時21
    分10秒，撥打高明源持用門號0000000000之行動電話，當時
    高明源行動電話受話之基地台在台南市○○路167 號，有該
    通聯紀錄在卷可查（偵查卷第45頁），則上開高培倫所稱被
    告於上午9 時以後始離開其住處，固較無可採，惟關於時間
    之記憶除有特別記錄或其他特殊記憶因素外，一般人本無法
    精確記憶某日幾時幾分作何事，自難以證人高培倫關於被告
    何時離家一節，所述時間與被告所述相差約15分鐘，即為被
    告不利之認定。
  (五)被告持用之上開行動電話門號，於98年12月12日7 時26分42
    秒與他人通話時，使用之基地台在臺南市○區○○路62號6
    樓，同日17時41分20秒發訊時，使用之基地台位置在高雄縣
    路竹鄉○○路38巷15-2號，及隔日即本件車禍發生當日98年
    12月13日0 時起至9 時21分10秒前，並無任何通話紀錄，至
    98年12月13日9 時21分10秒，始與黃金滿通話，當時所使用
    之基地台位置係在台南市○○路167 號等情，有被告高明源
    持用門號0000000000之行動電話雙向通聯調閱查詢單1 份（
    見偵查卷第92頁、44頁、第45頁）可稽。與被告上開所辯98
    年12月12日晚上伊放學後，就到路竹鄉○○路伊叔叔住處，
    當晚即在該處過夜，隔天即車禍當天伊8 時30分許起床，約
    8 時45分許離開路竹，前往台南欲與其母黃金滿見面等語，
    核無不合。況被告倘係本件車禍肇事人，而欲虛構該汽車為
    其母所使用，並於當天上午即已失竊等情節以脫卸罪責，其
    肇事後必與其母聯絡，其母始會於上開8 時33分撥打110 報
    案該汽車失竊，然當日0 時起至9 時21分10秒前，被告持用
    之行動電話並無任何通話紀錄已如前述，檢察官復未舉證證
    明在被告之母黃金滿報案前，被告有以其它方式與其母聯絡
    之事實，自難認被告有與其母聯絡謊報失竊脫免罪責之行為
    。
  (六)綜上所述，本件公訴人所舉證據既未達通常一般之人均不致
    有所懷疑，而得確信其為真實之程度，而有合理之懷疑存在
    ，自屬不能證明被告犯罪，原審因而為被告無罪之諭知，認
    事用法俱無違誤，應予維持。
六、檢察官上訴意旨略以：原審以駕駛A 車之人於該日7 時20分
    在高雄市○○○路、鼓山三路之交岔路口肇事，而被告於同
    日9 時21分10秒出現在臺南市○○路167 號、榮譽街65號之
    2 附近，遽認A 車於同日7 時20分至9 時21分10秒間即停放
    於高雄縣旗山鎮○○○街22號附近之情並非被告所為，然查
    ，A 車系於98年12月13日20時許在高雄縣旗山鎮○○○街22
    號附近發現，而卷內並無證據顯示該車於同日7 時20分至9
    時21分10秒間即停放於該處，原審逕為此結論，卻未敘明判
    斷依據，其判決顯有違誤。又本件證人黃金滿證稱其於該日
    8 時30分即發現車輛遭竊，卻遲至9 時30分始報案，（參偵
    卷第23頁「受理報案證明單」），顯有蹊翹。足認本件係被
    告於肇事後先行前往臺南地區促其母黃金滿報警後，復將肇
    事車輛駛往上開發現地點停放，以製造車輛遭竊後竊賊駕駛
    肇事逃逸之假象。再者，本件若係竊車之行為人肇事逃逸，
    該人與車主既無關係，員警即無從單憑車牌號碼追查肇事者
    ，則竊車者於肇事後，在肇事地附近棄車逃逸即可免責，豈
    有大費周章駕駛已肇事車輛逃離現場數10公尺至旗山鎮丟棄
    ，徒增逃逸過程為警查獲之風險等語，指摘原審判決被告無
    罪不當。按本件肇事自小客車究係何時棄置於旗山，固無證
    據可資證明，然本件檢察官所舉證據尚不足以證明被告犯罪
    已如前述，原判決此部分論述是否可採，於判決結果尚無影
    響，此外，證人黃金滿於98年12月13日8 時33分22秒，以電
    話00-0000000撥打110 向台南縣警察局勤務指揮中心報案稱
    ：其A 車於當日8 時30分於台南縣永康市○○○路36號附近
    失竊等語，有台南縣警察局指揮中心受理110 報案紀錄單及
    警員李春明製作之報案紀錄譯文存卷可按（見原審交訴字卷
    第15、16頁），而經本院認定如前，上訴意旨所指偵查卷第
    23頁之「受理報案證明單」係「台南縣警察局車輛協尋電腦
    輸入單」，受理單位為台南縣警察局永康分局永康派出所，
    故該輸入單所載「報案時間098 年12月13日09時30分」，應
    係指黃金滿向該派出所報案之時間，上訴意旨執此旨摘原判
    決不當亦有誤會，綜此，檢察官上訴為無理由，應予駁回。
據上論斷，應依刑事訴訟法第368條，判決如主文。
本案經檢察官鍾忠孝到庭執行職務。
中    華    民    國    99    年    12    月    15    日
                  刑事第十庭    審判長法  官  陳中和
                                      法  官  林水城
                                      法  官  蔡國
以上正本證明與原本無異。
檢察官如不服本判決應於收受本判決後10日內向本院提出上訴書
狀，其未敘述上訴理由者，並得於提起上訴後10日內向本院補提
理由書狀（均須按他造當事人之人數附繕本）「切勿逕送上級法
院」。
中    華    民    國    99    年    12    月    15    日
                                      書記官  周青玉

司法院資訊處製作；財團法人民間司法改革基金會備份。
